臺灣高等法院刑事判決
109年度上易字第1144號
上  訴  人  臺灣新竹地方檢察署檢察官
被      告  孫浚育



上列上訴人因被告毀損案件，不服臺灣新竹地方法院108年度易
字第16號，中華民國109年3月31日第一審判決（起訴案號：臺灣
新竹地方檢察署107年度偵字第4104號），提起上訴，本院判決
如下：
    主  文
上訴駁回。
    事  實
一、孫浚育居住於新竹市○區○道路○段00號5樓，為閣騰大樓之住
    戶，其於民國107年3月2日5時47分許，駕駛車牌號碼0000-0
    0號自用小客車返回前開住處時，見另一閣騰大樓之住戶林
    載承所有之車牌號碼0000-00號自用小客車停放在閣騰大樓
    分配予72號5樓住戶使用之第11號停車位而占用，竟基於毀
    棄損壞他人物品之犯意，以腳踩踏之方式，毀損林載承所有
    之上開自用小客車之車頂、引擎蓋鈑金及擋風玻璃，致令不
    堪使用，足以生損害於林載承。嗣林載承於同日6時18分許
    到場發現其車輛損壞而報警處理，警員據報於同日6時25分
    許到場，孫浚育隨後於同日6時35分許自行到場，在有偵查
    犯罪職權之機關或公務員尚不知何人犯罪前，向在場處理之
    警員坦承犯罪自首而接受裁判，因而為警查悉上情。
二、案經林載承訴由新竹市警察局第一分局報告臺灣新竹地方檢
    察署檢察官偵查起訴。
    理  由
一、證據能力
    按被告以外之人於審判外之陳述，雖不符刑事訴訟法第159
    條之1至第159條之4之規定，而經當事人於審判程序同意作
    為證據，法院審酌該言詞陳述或書面陳述作成時之情況，認
    為適當者，亦得為證據。當事人、代理人或辯護人於法院調
    查證據時，知有第159條第1項不得為證據之情形，而未於言
    詞辯論終結前聲明異議者，視為有前項之同意，同法第159
    條之5第1項、第2項有明文規定。被告孫浚育於本院審理程
    序經合法傳喚無正當理由未到庭，然本判決下列所引用被告
    以外之人於審判外之供述證據，檢察官、被告於本院準備程
    序均未爭執其證據能力（見本院卷第45至46頁），迄本案辯
    論終結前亦未再聲明異議，審酌上開供述證據資料製作時之
    情況，尚無違法不當及證明力明顯過低之瑕疵之情形，爰依
    前開規定，認均具有證據能力。又下列所引用之非供述證據
    之證據能力部分，核均無證據證明係公務員違背法定程序所
    取得，或有其他不得作為證據之情形，審酌前揭非供述證據
    並無信用性過低之疑慮，且與被告犯行之認定具關聯性，依
    刑事訴訟法第158條之4規定反面解釋及同法第159條之4之規
    定，應認均有證據能力，而得採為判決之基礎。  
二、認定事實所憑之證據及理由
    被告於本院審理時經合法傳喚無正當理由未到庭，然上開事
    實，業據被告於偵查、原審、本院準備程序時均坦承不諱（
    見偵卷第5至6頁、第47頁正反面、原審易字卷第113至115、
    142至143、152頁、本院卷第44頁），並經證人即告訴人林
    載承於警詢時證述明確（見偵卷第11至12頁），復有警員曾
    廣年於107年3月28日出具之偵查報告、車號查詢汽車車籍（
    6567-M9號，2008年份）、監視錄影翻拍照片7幀、現場及遭
    毀損情況之照片共8幀、麥帥汽車有限公司估價單（新臺幣8
    5,500元）、公路監理電子閘門資料（2597-MY號）、被告於
    偵查時當庭提出之閣騰大樓住戶72號5樓停車證影本、警員
    曾廣年於107年9月7日出具之職務報告及所附車位現場照片5
    幀等在卷足稽（見偵卷第2、10、18至21、22至26、38、40
    、49、51至54頁），足認被告前揭自白與事實相符而應堪採
    信。本案事證明確，被告毀損犯行堪以認定，應予依法論科
    。　　
三、法律適用
㈠查被告行為後，刑法第354條規定雖於108年12月25日經總統修
  正公布，並自同年月27日起施行，惟修正前該條所定罰金數額
  原應依刑法施行法第1條之1第2項前段規定提高為30倍，本次
  修法僅係將條文所定罰金數額調整換算後予以明定，為文字之
  修正，並無新舊法比較問題，應依一般法律適用原則，逕行適
  用裁判時法即現行刑法第354條之規定處斷。
㈡核被告所為，係犯刑法第354條之毀損罪。
㈢又被告於犯罪後，於有偵查權限之警察機關尚未知悉犯人前，
  主動向在場處理之警員承認犯罪而接受裁判等情，為被告於原
  審審理時供述明確（見原審易字卷第115、143頁），並經警員
  曾廣年於107年3月28日出具偵查報告明確載稱：「警方107年3
  月2日6時18分許接獲民眾林載承報案稱其自小客車2597-MV於
  新竹市○道路○段00號之停車位裡遭人毀損，隨即於當日6時35
  分許，一名駕駛自小客車6567-M9男子孫浚育至上址向被害人
  及警方坦承係自己所為，說明係被害人林載承佔用其車位，因
  一時情緒不佳，毀損被害人之自小客車」等語（見偵卷第2頁
  ），而告訴人於警詢中亦稱：「警方到場時間約6點25分詢問
  我案情經過，約莫6時35分，一名自稱毀損我車子的男子即出
  現在上述該址前方停車場」（見偵卷第11頁），是被告符合刑
  法第62條自首要件，爰依刑法第62條前段之規定減輕其刑。
四、駁回上訴之理由
㈠原審審理後，認被告毀損犯行事證明確，適用刑法第354條、第
  62條前段、第41條第1項前段，刑法施行法第1條之1第1項等規
  定，審酌被告不思理性解決其所獲配使用之停車位遭告訴人停
  車占用之情事，卻以腳踩踏之方式，毀損告訴人所有車輛，所
  為實不足取，兼衡本案發生起因、被告犯罪之動機、手段、情
  節、目的、所生損害、犯後坦承不諱，但未與告訴人達成和解
  或賠償損害，復衡酌被告為國中畢業之智識程度、家中有父母
  、兄長及弟弟、妻子及1名2歲小孩等家人、前從事賣中古車之
  工作，目前無業等家庭及生活狀況等一切情狀，量處拘役30日
  ，如易科罰金以新臺幣（下同）1,000元折算1日；經核原審認
  事用法並無違誤，量刑亦無不當，原判決應予維持。
㈡檢察官上訴意旨主張：被告以腳踩踏之方式，毀損林載承所有
  之車牌號碼0000-00號自用小客車車頂、引擎蓋鈑金及擋風玻
  璃，造成該車輛安全性喪失，無法回復，並導致告訴人工作及
  生活不便，支出交通等花費，所生之損害非輕；另被告迄今未
  與告訴人達成和解，逃避應負之責任，甚於本案審理中經通緝
  始到案，可見被告心中確實未曾坦然的悔悟，犯後態度難謂良
  好，原審僅論處被告拘役30日，並諭知以每日1,000元折算1日
  之法定最低標準以易科罰金，實無以收警惕之效，亦未能使罰
  當其罪，尚難認為適法妥當，爰依法上訴等語。　　
㈢按量刑係法院就繫屬個案犯罪之整體評價，為事實審法院得依
  職權自由裁量之事項，量刑判斷當否之準據，應就判決之整體
  觀察為綜合考量，苟其量刑已以行為人之責任為基礎，並斟酌
  刑法第57條所列一切情狀，在法定刑度內，酌量科刑，如無偏
  執一端，致明顯輕重失衡情形，不得遽指為不當或違法（最高
  法院72年度台上字第6696號判例、99年度台上字第189號判決
  意旨參照）；又在同一犯罪事實與情節，如別無其他加重或減
  輕之原因，下級法院量定之刑，亦無過重或失輕之不當情形，
  則上級法院對於下級法院之職權行使，原則上應予尊重(最高
  法院85年度台上字第2446號判決意旨參照)。又刑罰權之行使
  ，兼具一般預防及特別預防之目的，被告犯後態度，僅為量刑
  之一端，而有無與告訴人達成和解賠償其損失，只為認定犯後
  態度事由之一；於刑事訴訟程序若能一併達成民事和解效能，
  固有助於彌平紛爭，但若一次終局解決糾紛的努力失效，法律
  設計上尚設有民事訴訟程序之救濟途徑。
㈣檢察官以被告所生損害非輕、犯後態度非佳為由主張量刑過輕
  ，然按不法毀損他人之物者，被害人得請求賠償其物因毀損所
  減少之價額，民法第196條定有明文。物被毀損時，被害人除
  得依據民法第196條請求賠償外，並不排除民法第213條至第21
  5條之適用，依民法第196條請求賠償物被毀損所減少之價額，
  得以修復費用為估定之標準，但以必要者為限，例如修理材料
  以新品換舊品，應予折舊，有最高法院77年度第9次民事庭會
  議決議、73年度台上字第1574號民事判決足資參照。民事訴訟
  實務上多依行政院公布之固定資產耐用年數表及固定資產折舊
  率表計算更新零件折舊後之必要修復費用，因此，車損估價單
  金額，因需計入折舊因素，未必等同於民事訴訟判定賠償金額
  ；況達成和解與否、犯後態度等行為後的事實，固得作為量刑
  參酌，然原審斟酌被告符合自首要件，乃依法減輕其刑，並已
  將被告之犯罪情節、所生損害、未與告訴人達成和解或賠償損
  害之態度、被告犯後始終坦承犯行等情納入量刑審酌因素，依
  刑法第57條各款之一切情狀，於法定刑度之內，予以量定，客
  觀上並無明顯濫權或輕重失衡之情形，尚無違比例原則及罪刑
  相當原則，難認有何不當，亦無漏未審酌之處，原審判決之量
  刑並無何違法或不當而構成應撤銷之事由可言；綜上，檢察官
  以前詞上訴認量刑過輕，指摘原判決不當，為無理由，應予駁
  回。　
五、被告經合法傳喚，於本院審理期日無正當理由未到庭，爰不
    待其陳述，逕行判決。　　
據上論斷，應依刑事訴訟法第368條、第371條，判決如主文。
本案經檢察官許大偉提起公訴，檢察官黃怡文提起上訴，檢察官
孫治遠到庭執行職務。
中　　華　　民　　國　　109 　年　　9 　　月　　24　　日
                  刑事第十八庭  審判長法  官  何俏美
                                      法  官  陳海寧
                                      法  官  葉乃瑋
以上正本證明與原本無異。
不得上訴。
                                      書記官  程欣怡
中　　華　　民　　國　　109 　年　　9 　　月　　24　　日
附錄：本案論罪科刑法條全文　
中華民國第354條
毀棄、損壞前二條以外之他人之物或致令不堪用，足以生損害於
公眾或他人者，處二年以下有期徒刑、拘役或一萬五千元以下罰
金。